臺灣板橋地方法院刑事判決             100年度訴字第2630號
公  訴  人  臺灣板橋地方法院檢察署檢察官
被      告  陳美蓉
上列被告因違反毒品危害防制條例案件，經檢察官提起公訴（10
0 年度毒偵緝字第714 號），由本院合議庭裁定改依簡式審判程
序審理，並判決如下：
    主  文
陳美蓉施用第壹級毒品，累犯，處有期徒刑玖月。
    事  實
一、陳美蓉前曾於民國88年間因施用第2 級毒品案件，經依臺灣
    板橋地方法院（下稱本院）88年度毒聲字第7586號裁定送觀
    察、勒戒後，認有繼續施用毒品之傾向，再由本院以89年度
    毒聲字第3807號裁定令入戒治處所施以強制戒治，此間於90
    年3 月8 日停止戒治付保護管束而釋放，並於90年7 月10日
    期滿，乃由臺灣板橋地方法院檢察署檢察官以90年度戒毒偵
    字第451 號為不起訴處分確定；復於94年間因施用第1 級毒
    品案件，經本院95年度訴字第126 號判處有期徒刑7 月確定
    ，甫於96年6 月2 日執行完畢，詎其猶不知悔改，且未戒除
    毒癮，竟又基於施用第1 級毒品海洛因之犯意，於100 年3
    月22日下午某時，在其友人位於新北市三重區住處內，以將
    海洛因置於針筒後注射至體內之方式，施用毒品海洛因1 次
    ，嗣於100 年3 月24日經臺灣板橋地方法院檢察署觀護人通
    知到場採尿送驗之結果，呈毒品鴉片類陽性反應，始循線查
    悉上情。
二、案經臺灣板橋地方法院檢察署觀護人簽請檢察官偵查起訴。
    理  由
一、上開犯罪事實，業經被告陳美蓉於偵查中及本院審理時自白
    不諱，並有台灣尖端先進生技醫藥股份有限公司100 年4 月
    8 日濫用藥物檢驗報告及臺灣板橋地方法院檢察署受保護管
    束人（被告）尿液檢體監管紀錄表各1 份在卷足憑，足認被
    告自白要與事實相符。再者，被告有事實欄所示之施用毒品
    前科，亦有臺灣高等法院被告前案紀錄表1 份在卷可參，是
    被告犯本件施用毒品海洛因之罪，其事證明確，應依法論科
    。
二、按施用第1 、2 級毒品為犯罪行為，毒品危害防制條例第10
    條定有處罰明文。故施用第1 、2 級毒品者，依上揭規定本
    應科以刑罰，惟基於刑事政策，對合於一定條件之施用者，
    則依同條例第20條、第23條之規定，施以觀察、勒戒或強制
    戒治之保安處分。又毒品危害防制條例於92年7 月9 日修正
    公佈，自93年1 月9 日施行。其中第20條、第23條將施用毒
    品之刑事處遇程式，區分為「初犯」及「5 年內再犯」、「
    5 年後再犯」。依其立法理由之說明：「初犯」，經觀察、
    勒戒或強制戒治後，應為不起訴處分或不付審理之裁定；「
    5 年內再犯」者，因其再犯率甚高，原實施之觀察、勒戒及
    強制戒治既已無法收其實效，爰依法追訴或裁定交付審理。
    至觀察、勒戒或強制戒治執行完畢釋放後，「5 年後再犯」
    者，前所實施之觀察、勒戒或強制戒治已足以遮斷其施用毒
    品之毒癮，為期自新及協助其斷除毒癮，仍適用「初犯」規
    定，始應先經觀察、勒戒、強制戒治之程式。從而依該次修
    正後之規定，僅限於「初犯」及「5 年後再犯」二種情形，
    應先經觀察、勒戒或強制戒治之程式，此乃該條例第10 條
    之例外規定。倘被告於5 年內已再犯，經依法追訴處罰，縱
    其第3 次（或第3 次以上）再度施用毒品之時間，在初犯經
    觀察、勒戒或強制戒治執行完畢釋放5 年以後，因與單純之
    「5 年後再犯」之情形有別，不合於「5 年後再犯」之例外
    規定；且因已於「5 年內再犯」，顯見其再犯率甚高，原實
    施觀察、勒戒或強制戒治，已無法收其實效，即應回歸原則
    性規定，由檢察官逕行起訴，依該條例第10條處罰（最高法
    院96年度台非字第69號判決可資參照）。查本件被告於89年
    間因「初犯」施用毒品案件，經本院裁定送觀察勒戒後，認
    有繼續施用毒品之傾向，再由本院裁定施以強制戒治，嗣經
    停止戒治付保護管束而釋放，並於保護管束期滿後由檢察官
    為不起訴處分確定，之後又於94年間再犯施用毒品罪，已如
    前述，則雖本件再犯之時間，係在先前經強制戒治執行完畢
    釋放之5 年以後，亦自屬「已於5 年內再犯」後之施用毒品
    情形，應依該條例第10條處罰，合先敘明。
三、核被告所為，係犯毒品危害防制條例第10條第1 項之施用第
    1 級毒品罪。又其施用前後持有第1 級毒品海洛因之低度行
    為，應為施用第1 級毒品海洛因之高度行為所吸收，不另論
    罪。另查被告於94年間因施用第1 級毒品案件，經本院95年
    度訴字第126 號判處有期徒刑7 月確定，甫於96年6 月2 日
    執行完畢一節，有臺灣高等法院被告前案紀錄表1 份在卷足
    憑，其於5 年以內故意再犯本件有期徒刑以上之罪，為累犯
    ，應依刑法第47條第1 項規定加重其刑。爰審酌被告前有多
    次施用毒品之前科紀錄，素行不佳，並先後經觀察、勒戒及
    強制戒治之戒毒療程，猶未能戒除毒品之誘惑，且其正值成
    年，本應努力工作，尋求正常生活，竟一再沾染施用毒品之
    惡習，戕害身心不淺，復衡諸其生活狀況、施用毒品動機、
    目的，以及事發後自始坦承犯行，犯後態度尚佳等一切情狀
    ，量處如主文所示之刑，以資警惕。
四、末按「除被告所犯為死刑、無期徒刑、最輕本刑為3 年以上
    有期徒刑之罪或高等法院管轄第一審案件者外，於前條第1
    項程序進行中，被告先就被訴事實為有罪之陳述時，審判長
    得告知被告簡式審判程序之旨，並聽取當事人、代理人、辯
    護人及輔佐人之意見後，裁定進行簡式審判程序。」刑事訴
    訟法第273 條之1 第1 項定有明文。查本件被告所犯毒品危
    害防制條例第10條第1 項之罪，並非最輕本刑為3 年以上有
    期徒刑之罪，且被告於本院100 年11月18日準備程序進行中
    ，復就被訴之事實為有罪之陳述，經告知被告簡式審判程序
    之旨，被告及公訴人對於本件改依簡式審判程序審理均表示
    同意，是本院即依前揭刑事訴訟法規定，裁定本件進行簡式
    審判程序，附此敘明。
據上論斷，應依刑事訴訟法第273條之1 第1項、第299條第1項前
段，毒品危害防制條例第10條第1 項，刑法第11條前段、第47條
第1 項，判決如主文。
本案經檢察官黃孟珊到庭執行職務。
中    華    民    國    100   年  11     月    30    日
                          刑事第十三庭
                                法  官  楊仲農
上列正本證明與原本無異。
如不服本判決，應於判決送達後10日內敘明上訴理由，向本院提
出上訴狀 (應附繕本) ，上訴於臺灣高等法院。其未敘述上訴理
由者，應於上訴期間屆滿後20日內向本院補提理由書「切勿逕送
上級法院」。
                                  書記官  田世杰
中    華    民    國   100    年    11    月    30    日
附錄本判決論罪之法律條文：
毒品危害防制條例第10條：
施用第一級毒品者，處六月以上五年以下有期徒刑。
施用第二級毒品者，處三年以下有期徒刑。